臺灣高等法院臺中分院刑事判決　　　　　　　　　　九十四年度上訴字第八三九號
　　上　訴　人
　　即　被　告　甲○○
右上訴人因違反毒品危害防制條例案件，不服臺灣台中地方法院九十四年度訴字第二
一四號中華民國九十四年三月九日第一審判決（起訴案號：臺灣台中地方法院檢察署
九十三年度毒偵字第四八九七號），提起上訴，本院判決如左：
    主      文
上訴駁回。
    事      實
一、甲○○於民國（下同）九十一年間因違反槍砲彈藥刀械管制條例案件，經臺灣彰
    化地方法院判處有期徒刑三月，如易科罰金，以參佰元折算壹日確定，並於九十
    二年一月十六日易科罰金執行完畢，另因施用毒品案件，經觀察、勒戒後，認無
    繼續施用毒品之傾向而執行完畢釋放，並由臺灣臺中地方法院檢察署檢察官於九
    十三年九月十三日，以九十三年度毒偵字第二八八○號為不起訴處分確定。詎仍
    不知悔改，於九十三年十一月十九日下午二十一時許為警查獲採尿前之二十四小
    時內之某時，在台中縣市某不詳地點，施用第一級毒品海洛因一次。嗣於九十三
    年十一月十九日下午十七時三十分許，在前揭居所為警查獲，經警方採尿送驗結
    果，發現有嗎啡及甲基安非他命陽性反應而查獲上情（其施用第二級毒品部分業
    經原審判決確定）。
二、案經臺中市警察局第一分局報請臺灣台中地方法院檢察署檢察官偵查起訴。
    理      由
一、訊據上訴人即被告甲○○矢口否認有何施用第一級毒品海洛因之犯行，並辯稱查
    獲當日警方並未搜索到有關其施用第一級毒品之相關證物云云。惟查：(一)被告為
    警查獲當日經採集其尿液送驗結果，確有嗎啡陽性反應，此有詮昕科技股份有限
    公司出具之濫用藥物尿液檢驗報告在卷可稽（見偵查卷第二○頁），且按嗎啡經
    化學合成可製得二乙醯嗎啡（即海洛因），海洛因施打入人體，經新陳代謝作用
    又可分解生成嗎啡，故嗎啡或海洛因在進入人體後，均以嗎啡形態排於尿液中，
    從尿液中無法檢驗分辨係施打（或吸食）嗎啡或海洛因；又一般人施打海洛因或
    嗎啡後，於尿中檢出煙毒反應時效，須視施打量多少及個人代謝分泌情況而定。
    施打量多者，於施打後四、五日內仍有可能檢出煙毒反應；施打量少者，可能在
    二十四小時後，即難發現煙毒反應，且個人體質之不同，亦會影響檢出時效，故
    通常採尿化驗煙毒反應，應以施打後二十四小時內所採為宜之檢驗學理，此有法
    務部調查局七十九年二月二十七日（）陸(一)字第四○二八八一號函一份在卷可
    按（見原審卷第二三頁），足認被告於採尿前之二十四小時內必有非法施用第一
    級毒品海洛因無訛。被告為警查獲時，警方雖未扣得有關施用第一級毒品海洛因
    之工具或證物，然而經驗法則上，被告施用第一級毒品之地點未必在上開查獲處
    所，故被告為警查獲時未扣得施用第一級毒品之證物，並無法據此反面推認被告
    並無施用第一級毒品之犯行而為有利被告之認定，被告空言否認非法施用第一級
    毒品海洛因云云，顯係卸責之詞，不足採信。(二)被告前因施用毒品案件，經觀察
    、勒戒後，經檢察官不起訴處分確定等情，亦有臺灣高等法院被告全國前案紀錄
    表一份附卷可稽，被告於觀察、勒戒執行完畢釋放後，再犯前開施用第一級毒品
    之犯行，依毒品危害防制條例第二十條第三項規定，自應受刑事追訴處罰，從而
    事證明確，被告上開犯行應堪認定。
二、核被告所為，係犯毒品危害防制條例第十條第一項施用第一級毒品罪。被告前曾
    於九十一年間觸犯違反槍砲彈藥刀械管制條例罪，經臺灣彰化地方法院判處有期
    徒刑三月，如易科罰金，以參佰元折算壹日確定，並於九十二年一月十六日易科
    罰金執行完畢，此有臺灣台中地方法院檢察署刑案資料查註紀錄表一份在卷可按
    ，其於五年之內再犯有期徒刑以上之本罪，為累犯，應依刑法第四十七條之規定
    ，加重其刑。原審判決依毒品危害防制條例第十條第一項、刑法第十一條、第四
    十七條之規定，並審酌被告犯罪之動機、目的、手段、品行極為不佳，被告曾有
    施用毒品不良素行，經執行完畢後，仍不知警惕，再次施用毒品，經檢察官依初
    次觀察、勒戒後無繼續施用傾向為不起訴處分確定後，仍不知悔改警惕，猶繼續
    施用毒品不輟，情節非輕，有失政府制定毒品危害防制條例之立法美意，本不宜
    寬貸，惟此乃自戕且容易成癮之行為，從另一角度觀察，應視同病人看待，及犯
    後已坦承施用第二級毒品罪之部分犯行，然猶飾詞狡賴非法施用第一級毒品海洛
    因犯行等一切情狀，量處被告有期徒刑七月之輕刑，核其認事用法及量刑，難認
    有何不當，被告上訴仍空言否認上開犯行，為無理由，應予駁回。
三、據上論斷，應依刑事訴訟法第三百六十八條，判決如主文。
本案經檢察官乙○○到庭執行職務。
中      華      民      國　    九十四     年     五      月    三十　　日
                                臺灣高等法院臺中分院刑事第八庭
                                      審判長法  官  羅　得　村
                                      　　　法　官　巫　政　松
                                      　　　法　官  陳  毓  秀
右正本證明與原本無異。
如不服本判決應於收受送達後十日內向本院提出上訴書狀，其未敘述上訴之理由者並
得於提起上訴後十日內向本院補提理由書（均須按他造當事人之人數附繕本）。
　　　　　　　　　　　　　　　　　　　　　　書記官　顏　子　良
中      華      民      國　    九十四     年     五      月   三十一 　日
附錄論罪科刑主要法條：
毒品危害防制條例第十條：第一項：
施用第一級毒品者，處六月以上五年以下有期徒刑。
                                　　　　　　　　　　　　　　　　　　　　Ｒ
